臺北高等行政法院判決
　　　　　　　　　　　　　　　　　93年度訴字第02285號
　　　　　　　　　　　　　　　.
原　　 告　德商‧羅氏診斷法有限公司（Roche Diagnostics
　　　　　　　　　　　　　　　.
代　表　人　丹尼斯史崔貝爾M.
　　　　　　菲多林克勞斯納M.
訴訟代理人　甲○○律師
複　代理人　丁○○律師
訴訟代理人　乙○○專利代理人.
被　　　告　經濟部智慧財產局
代　表　人　蔡練生（局長）
訴訟代理人　丙○○
上列當事人間因發明專利申請事件，原告不服經濟部中華民國93
年5月10日經訴字第09306218530號訴願決定，提起行政訴訟，本
院判決如下：
    主  文
原告之訴駁回。
訴訟費用由原告負擔。
　　事  實
一、事實概要：原告（變更公司名稱前為「德國商寶鈴嘉漫漢公
    司」）前於民國（下同）86年6月27日以「含有伊邦朵酸鹽
    之口服葯學組成物」向被告（原經濟部中央標準局，88年1
    月26日改制為經濟部智慧財產局）申請發明專利，經被告編
    為第00000000號予以審查，不予專利。原告不服，申請再審
    查，案經被告於92年4月1日以（92）智專3（4）02021字第
    09220321380號專利再審查核駁審定書仍為應不予專利之處
    分。原告仍不服，提起訴願，遭決定駁回，遂提起行政訴訟
    。
二、兩造聲明：
    (一)原告聲明：
      1.訴願決定及原處分均撤銷。
      2.被告應為准予本件專利之處分。
      3.訴訟費用由被告負擔。
    (二)被告聲明：
      如主文所示。
三、兩造之爭點：
    系爭案是否有違核駁審定時專利法第20條第2項之規定，不
    符發明專利之要件？
　　(一)原告主張：
      1.本件「含有伊邦朵酸鹽之口服葯學組成物」發明專利申
        請案，係關於一種含有伊邦朵酸鹽之口服用葯學組成物
        。本案之特徵為：本案之組成物的構造，為內部含有活
        性成份，而該內部之表面包覆有一層不含活性成份之包
        衣，當該組成物與pH 1至7.4之液體介質接觸時，至少
        有30%的活性物質能於2小時內釋出。本案之藥學組成物
        可使活性成份在短時間內溶解，而達到在胃中之高量局
        部濃度，如此可達到改善之口服耐受性。亦即，雖然活
        性成份外之塗層，會使活性成份快速釋出，但在吞嚥該
        口服錠劑時，卻不會對食道造成刺激，不會發生食道炎
        ，因此即使對於躺臥於床上之病人而言，亦有良好的口
        服耐受性。
      2.查被告對本案之再審查核駁審定，係以本案所請包衣技
        術與成份皆屬習知技術，難謂其已具進步性，而審定不
        予專利者。至於其據以認定本案所請包衣技術與成份皆
        屬習知技術的審定理由，則為：「本案所請伊邦朵酸鹽
        屬二磷酸類組成物，其口服劑型必須抗上消化道之消化
        液作用，尤其在食道與胃中此活性物應避免釋出，以避
        免刺激上消化道者；經查習知前案中已知利用腸溶包衣
        作二磷酸類組成物的包覆，以防止活性物在上消化道中
        釋出的前案揭示（如附件所示之美國專利第0000000號
        案），雖該前案活性分子非伊邦朵酸鹽組成物，惟皆同
        屬上消化道刺激性之骨疾病治療的活性劑分子，本案申
        請專利範圍第1項仍未將包衣之具體組成成份與合理比
        例界定其中，所請包衣技術與成份皆屬習知技術，難謂
        其已具進步性」。
      3.根據上述被告的審定理由，原告在此特予指出其認定事
        實顯有錯誤的情形如下：
        被告顯然誤解本案之技術內容，因為被告於再審查審定
        書中指稱：「本案所請伊邦朵酸鹽屬二磷酸類組成物，
        其口服劑型必須抗上消化道之消化液作用，尤其在食道
        與胃中此活性物應避免釋出，以避免刺激上消化道者；
        經查習知前案中已知利用腸溶包衣作二磷酸類組成物的
        包覆，以防止活性物在上消化道中釋出的前案揭示（如
        附件所示之美國專利第0000000號案）」，顯然被告係
        認為本案所請之伊邦朵酸鹽屬二磷酸類組成物的口服劑
        型，亦如引證案所請之「腸溶口服劑型」一樣，是在避
        免於食道與胃中釋出活性物，從而認為本案與引證案之
        技術相同，屬於習知技術。然而事實上是，本案並非如
        被告所說的要在胃中避免釋出該活性物，相反地，由於
        本案之口服藥學組成物是可使活性成份於短時間內在胃
        中溶解，而達到在胃中之高量局部濃度，故本案之目的
        即在胃中釋出活性物，恰與引證案之技術顯然不同，並
        非屬於習知技術，顯示被告誤解了本案之發明技術內容
        ，其據此誤解而作成之原處分，自難謂適法。
      4.從被告於92年7月11日提出之訴願答辯書內容可知，其
        對引證案與本案在發明之技術內容、目的及效果等方面
        的不同點，仍然不甚瞭解，或者其係故意對該不同點作
        出錯誤之陳述。原告特予再說明引證案與本案之不同點
        如下：
        (1)兩者之發明技術內容不同：
          引證案乃是本案說明書第5頁第2段中所述WO95/
            08331之美國對應案，屬於本案之發明技術背景範
            疇中的相關先前技術。引證案所揭示者係為一種腸
            溶口服劑型，含有歐蘭朵酸鹽（alendronate）或
            其他二磷酸鹽、一層腸衣膜、及一層次塗層（其含
            有不受pH值影響之聚合物膜）之「腸溶口服劑型」
            。此種「腸溶口服劑型」具有對於胃液之抗性，故
            其發明之目的是為了使活性成份於通行過胃之後才
            釋出，以避免胃與食道之過敏反應。此點之基礎係
            見於引證案說明書之第2欄第41至44，且引證案之
            第6欄第16至19行亦敘述其目的為將活性成份遞送
            至下消化道處附近，較佳是在小腸。但是如本案說
            明書第6頁第2段所指出的，引證案的此種抗胃液給
            藥型式，具有許多缺點，包括其再吸收性可能被減
            低或實質上反覆不定，因此會減低或危及治療上之
            安全性。
          引證案所揭示之劑型係被設計成能在一特定pH範圍
            （≧5.5）內，尤其是在通過胃之後（因為胃酸之
            pH遠比5.5小），最好是在小腸處，快速且完全地
            溶解。反觀本案之口服藥學組成物含有伊邦朵酸鹽
            作為活性成份，其構造為不含次塗層，且用以包覆
            活性成份之包衣並非腸衣膜，而是能在與pH 1至
            7.4之液體介質接觸時，尤其是在胃酸中，至少有
            30%的活性物質於2小時內釋出的物質。亦即，本案
            中活性成份係在通過食道之後即被釋放出，且在胃
            中達到高濃度，此係因為活性成份外之塗層屬於不
            受pH值影響者，而其恰好與引證案中所使用之腸溶
            性塗層相反，因為腸溶性塗層屬於受pH值影響者。
            本案由於與引證案有此顯著差異，故能成功解決引
            證案之腸溶口服劑型所伴隨之再吸收性被減低或實
            質上反覆不定的難題。因此，本案與引證案之技術
            內容完全不同。
        (2)兩者之發明目的不同：
          引證案之「腸溶口服劑型」具有對於胃液之抗性，故
          引證案之發明目的，是為了使活性成份於通行過胃之
          後才釋出，以避免胃與食道之過敏反應。反觀本案之
          口服藥學組成物，其活性成份係在通過食道之後，於
          短時間內在胃中溶解，而在胃中達到高量局部濃度，
          故本發明之目的為在胃中釋出活性成份。因此，本案
          與引證案之發明目的完全不同。
        (3)兩者之發明效果不同：
          引證案之「腸溶口服劑型」具有對於胃液之抗性，故
          為一種抗胃液給藥型式，活性成份係於通行過胃之後
          才釋出，而此種給藥型式就如本案說明書第6頁第2段
          所指出的，引證案的此種抗胃液給藥型式，具有許多
          缺點，包括其再吸收性可能被減低或實質上反覆不定
          ，因此會減低或危及治療上之安全性。反觀本案之口
          服藥學組成物，其活性成份係在通過食道之後，於短
          時間內在胃中溶解，而在胃中達到高量局部濃度（此
          係因為活性成份外之塗層屬於不受pH值影響者，見本
          案說明書第7頁第8至9行之說明，而其恰好與引證案
          中所使用之腸溶性塗層相反，因為腸溶性塗層屬於受
          pH值影響者）。由於本案與引證案有此顯著差異，故
          本案能成功解決引證案之腸溶口服劑型所伴隨之再吸
          收性被減低或實質上反覆不定會減低或危及治療上之
          安全性的難題。因此，本案與引證案之發明效果完全
          不同。
      5.訴願決定機關於其訴願決定書第7頁第2至3行指稱，原
        告於89年1月呈送藥理實驗之釋出百分比與時間關係圖
        中，可瞭解該劑型於各模擬液體所釋出比較圖實非屬緩
        慢釋放型之口服劑型。然事實上，原告於89年1月呈送
        之兩個藥理實驗釋出百分比與時間關係圖，係分別示出
        含有2.5mg與20mg伊邦朵酸鹽之薄膜包覆錠劑的溶離試
        驗結果，由彼等可看出，超過80%之伊邦朵酸鹽會在60
        分鐘內由錠劑釋出於酸性至中性之介質中。因此，該試
        驗結果與本案申請專利範圍第1項中所述內容一致，並
        非在意指本案藥學組成物屬緩慢釋放型之口服劑型。
      6.關於本案申請專利範圍第1項之包衣具體組成成份及比
        例界定問題，被告論定「本案申請專利範圍第1項仍未
        將包衣之具體組成成份與合理比例界定其中，所請包衣
        技術與成份皆屬習知技術，難謂其已具進步性」。惟被
        告論定本案未將包衣之具體組成成份界定於申請專利範
        圍第1項中，顯與事實不符。事實上，在本案申請專利
        範圍第1項中，已界定包衣為含有至少一種選自如下物
        質群組之組份的一薄膜：纖維素、纖維素衍生物、糊精
        、澱粉或澱粉衍生物、以及其他碳氫化合物及其衍生物
        為基礎的聚合體，如阿拉伯膠、黃膠、藻酸之天然樹膠
        、聚丙烯酸、聚乙烯咯烷酮、聚異丁烯酸及其衍生物
        （EudragitR）、聚甲殼糖及其衍生物、蟲膠片其衍生
        物、脂肪與蠟質，故被告論定本案仍未將包衣之具體組
        成成份界定於申請專利範圍第1項中，顯與事實不符。
        至於包衣中組成成份之比例，則無須於申請專利範圍第
        1 項中詳細界定包衣之組成比例，因為依據如上所述之
        本案申請專利範圍第1項所具體界定之組成成份，其可
        為所述諸物質中之單一種類或其混合物，因此可有多種
        組合，無法一一贅述於申請專利範圍第1項中，但在申
        請專利範圍第1項中，由於已界定有用以決定組份之間
        比例時的先決條件，此先決條件為該「組成物與pH為1
        至7.4之液體介質接觸時，至少有30%的活性成份於2小
        時內釋出」，則只要有這些先決條件，自無須於申請專
        利範圍第1項中再詳細界定包衣之組成比例之必要。被
        告僅以本案申請專利範圍第1項仍未將包衣之組成成份
        比例界定其中，即論定本案屬習知技術，而未考慮到具
        有本案所界定用以決定組份之間比例時的先決條件，乃
        是習知技術所未有者，顯見其論定與客觀事實不符。
        (1)事實上，對於關於含有包衣之藥物組成物的專利申請
          案，被告向來均未要求須於申請專利範圍中界定包衣
          之具體組成成份及其比例，即准予其專利。例如，專
          利公告第550090號（專利證書第185965號）及專利公
          告第565448號（專利證書第191742號）即屬於此類型
          之發明，原告茲提呈此二件專利之部分說明書及申請
          專利範圍影本，如附件一所示，以供鈞院參考。其中
          ，專利公告第550090號係關於一種含有一酸不穩定藥
          物作為一活性成份用於經口施用給人類或動物宿主的
          藥物劑型，包含（a）核心顆粒，其含有該酸不穩定
          藥物，（b）硬明膠膠囊以供填充該核心顆粒，及
          （c）施加至該膠囊上的腸溶包衣，其於申請專利範
          圍第1項中只提及腸溶包衣之組份種類，並未具體界
          定包衣中成份之間的比例。
        (2)至於專利公告第565448 號則係關於一種包含柔皮啶
          或其鹽之醫藥組合物，其特徵為由控制釋出劑型所組
          成，該劑型包含4至6毫克柔皮啶，且該劑型選自膠囊
          劑、錠劑、多層錠劑或多層包衣錠劑。其於申請專利
          範圍第1項中只提及柔皮啶之釋出方式為按照試管中
          溶離之雙相剖析圖在預定期間釋出，卻完全未載明腸
          溶包衣之組份種類，當然更未具體界定包衣中成份之
          間的比例。
        (3)上述專利公告第550090號及第565448號之情形與本案
          非常類似，卻皆已經由被告機關審查並頒准專利。因
          此可知，被告已認為專利公告第550090及第565448號
          專利具有進步性並准予其專利，卻認定與此二件專利
          類型相同之本案為不具有進步性，實極不合理，亦顯
          示出其認事用法前後矛盾，毫無規則可循。
      7.縱被告認為申請專利範圍第1項中就「組成物與pH為1至
        7.4之液體介質接觸時，至少有30%的活性成份於2小時
        內釋出」部分之範圍過廣，然其未依法於再審查審定前
        先通知原告限期申復，嚴重違反程序正義：
        (1)按專利法第40條第2項規定：「經再審查認為有不予
          專利之情事時，在審定前應先通知申請人限期申復。
          」此乃83年專利法修正時所增列。揆諸行政院增列該
          條文之提案意見：「按專利申請案在審查認為有不予
          專利之情事時，各國實務皆於審定前先予申請人申復
          意見之機會，以減少專利主管機關審定之錯誤。」故
          審查機關對前開法律賦予申請人再審查核駁前，對所
          有不予專利之情事，於再審查審定前，皆有申復答辯
          機會及權利之規定，應為嚴格遵守，方符程序正義之
          原則。準此，審查機關對於專利再審查案認有不予專
          利之情事，應於先行通知中完整具體告知所有擬拒予
          專利之各項論點，俾利申請人適時申復其意見並提出
          反證，以符「減少專利主管機關審定錯誤」之立法本
          意，並保障專利法第40條第2項所賦與申請人之權利
          。
        (2)查本案被告於本案再審查審定前，從未指明原告之申
          請專利範圍第1項中關於「組成物與pH為1至7.4之液
          體介質接觸時，至少有30%的活性成份於2小時內釋出
          」部分之範圍過廣，亦未就該點通知原告限期申復。
          惟竟直至鈞院94年6月14日開庭審理時，始當庭抗辯
          原告就該部分對pH值所限定之範圍過廣而不應准予專
          利，顯係違反專利法第40條第2項之規定，剝奪原告
          依該規定修正及申辯之機會，嚴重違反程序正義。故
          縱使鈞院亦認為原告就該部分對pH值所限定之範圍過
          廣，亦應將原處分撤銷，並發回原處分重為審定，以
          維護原告之程序利益。
      8.綜上所陳，本案之口服藥學組成物與引證案者不論在活
        性成份種類、劑型、及所欲達到之目的與效果方面，皆
        完全不同，亦無法由引證案推知本案，可見本案與引證
        案比較下具有新穎性及進步性。且本案申請專利範圍第
        1項中已具體界定包衣之組成份種類，而其中用以決定
        組份之間比例時之先決條件，乃是習知技術所未有者，
        可見本案並無不合專利要件之處；復依照被告對於與本
        案口服藥學組成物類似之申請案（例如專利公告第
        550090及第565448號）的審查結果，可見本案確實並無
        不合專利要件之處。請貴院詳審案情，判決如訴之聲明
        。
　　(二)被告主張：
      1.本案訴訟理由指稱：被告的審定書理由中所引證的美國
        專利第0000000號專利案，其係應用腸溶包衣來作二磷
        酸鹽類組成物的包覆，以防止活性物在上消化道中釋出
        ，此與本發明技術內容相同；惟本發明所請並非包衣技
        術，而是含有伊邦朵酸鹽之口服藥學組成物，被告誤認
        本案技術內容，本發明之口服藥學組成物屬於胃部快速
        釋放型之口服劑型，能使活性成份於短時間內溶解，並
        在胃部達到高量局部濃度的活性物釋出，故兩者技術顯
        然不同，亦非屬習知技術；亦即雖然活性成份外的塗層
        會使活性成份快速釋出，但在口服吞嚥錠劑時並不會在
        食道造成刺激，而不會有食道炎發生，其可避免習知腸
        道再吸收降低與吸收反覆不定的問題，因此，本案當具
        有新穎性及進步性；審定理由指明申請專利範圍第1項
        所請未有具體組成成份、組成比例亦非屬實‧‧‧云云
        。
      2.本案發明特徵係在口服用醫藥組成物，其含有伊邦朵酸
        鹽（ibandronate）活性成份，由該活性成份物及外包
        覆不含活性物質的包衣所組成，此種組成物與pH1至7.4
        之液體介質接觸時，至少有30%的活性物質會於2小時內
        釋出，其中該不含活性物質之包衣為含有至少一種選自
        纖維素、纖維素衍生物、糊精、澱粉或其衍生物，或以
        碳氫化合物為基礎的聚合體，如阿拉伯膠、黃膠、等衍
        生物。綜觀本發明所請整體之技術內容，其主要特徵在
        於利用包衣技術，將對食道壁會產生刺激性的活性物作
        包裹保護，使活性物不會釋放在上消化道，以免過敏或
        刺激性傷害的產生；惟再審查審定書之引証資料中，亦
        同樣揭示了二磷酸有相同的問題即引起上部胃腸道的過
        敏反應及吞嚥該錠劑所發生運動性障礙與錠劑吸收受阻
        礙的問題，相同的，引證案與本案發明皆同以薄膜形成
        劑之纖維素衍生物作核心活性分子包覆，以避免上部胃
        腸道的過敏反應問題，及防止吞嚥該錠劑所發生運動性
        障礙與錠劑吸收受阻礙的問題，起訴理由雖辯稱本發明
        重要特徵並非包衣技術而是改善口服耐受性的問題，但
        由其發明說明書中所揭示之內容確是利用包衣膜的組成
        配方，作活性劑的塗層包覆以防止酸鹽的上胃腸道釋出
        ，顯然原告所稱本案為非包衣技術的應用並非屬實。另
        起訴理由又認為本發明僅是單一塗層，而引證案為雙塗
        層，所以兩者技術內容並不相同。但由引證案說明書第
        6段第2小段所述，該次塗層可抑制活性成份由核心進入
        腸溶塗層，且能改善貯架期與產品安定性，故本發明如
        單以內層用以防止止吞嚥該錠劑所發生運動性障礙與錠
        劑吸收受阻礙的用途、效果、組成配比及技術內容而言
        ，兩者並無不同，縱使膜層數的單層膜衣與雙層膜衣有
        別，惟由引證案所揭露的第二層次構造，其僅與貯架期
        與產品安定性有關，更何況膜衣層的層數與抗酸鹼性應
        用，也是熟習該項技術者所輕易思及（由起訴附證第
        550090、565448號公告足以佐證），並無困難性；而本
        發明並不能因未具備該次層結構，就據以認定兩者技術
        不同，因在本發明說明書第11頁中，也述及其他的次層
        構造（膠囊）亦同樣能夠應用，所以就避免上部胃腸道
        的過敏反應之問題而言，兩者所應用的包衣設計技術並
        無不同，而防止活性成份在上腸胃道釋放的目的亦屬相
        同，基於習知技術的揭示，被告前於核駁理由先行通知
        書中，函請申請人將申請專利範圍第1項所述包衣之具
        體組成成份與合理比例界定之，惟原告並未據此特徵詳
        細界定在申請專利範圍中，因此在無特徵限定之條件下
        ，則與引證案中所運用可避免上部胃腸道的過敏反應之
        技術相同。原告雖諉稱申請專利範圍中已有先決條件限
        制（pH1至7.4之液體介質接觸時，至少有30%的活性物
        質於2小時內釋出），惟這種籠統的功能性限定條件將
        使得本案申請專利範圍與一般習知錠劑作用方式相同，
        且本發明並非無法以物質來界定的發明申請，此與世界
        各國專利之請求項記載方式規定相佐亦與被告所公告之
        審查基準不符。綜觀本案整體技術內容，其口服用藥學
        組成是習知技術，防止活性物在上消化道中釋出的整體
        技術內容中，並無任何進步性，所述理由並不足採。
      3.綜上所述，被告原處分並無違法，敬請駁回原告之訴。
　  理  由
一、按凡利用自然法則之技術思想之高度創作，而可供產業上利
    用者，固得依專利法第19暨第20條第1項之規定申請取得發
    明專利。惟其發明如「係運用申請前既有之技術或知識，而
    為熟習該項技術者所能輕易完成時」，仍不得依法申請取得
    發明專利，復為同法第20條第2項所明定。
二、本件第00000000號「含有伊邦朵酸鹽之口服葯學組成物」發
    明專利申請案，被告係認，本案所請伊邦朵酸鹽屬二磷酸類
    組成物，其口服劑型必須抗上消化道之消化液作用，尤其在
    食道與胃中此活性物應避免釋出，以免刺激上消化道，查習
    知技藝中已知利用腸溶包衣作二磷酸類組成物的包覆，以防
    止活性物在上消化道中釋出，如被告91年12月26日（91）智
    專3（4）02021字第09182007551號專利再審查案核駁理由先
    行通知書所引西元1995年7月11日公開之美國第0000000號專
    利案（即引證案）；雖引證案活性分子非伊邦朵酸鹽組成物
    ，惟皆同屬上消化道刺激性之骨疾病治療的活性劑分子，本
    案申請專利範圍第1項仍未將包衣之具體組成成分與合理比
    例界定其中，所請包衣技術與成分均屬習知技術，難謂已具
    進步性，乃為應不予專利之審定。原告不服，依序提起訴願
    及行政訴訟；兩造之主張各如事實欄所載，其爭點厥為系爭
    案是否有違核駁審定時專利法第20條第2項之規定，不符發
    明專利之要件？
三、經查，本案發明特徵係在口服用醫藥組成物，其含有伊邦朵
    酸鹽（ibandronate）活性成份，由該活性成份物及外包覆
    不含活性物質的包衣所組成，此種組成物與pH1至7.4之液體
    介質接觸時，至少有30%的活性物質會於2小時內釋出，其中
    該不含活性物質之包衣為含有至少一種選自纖維素、纖維素
    衍生物、糊精、澱粉或其衍生物，或以碳氫化合物為基礎的
    聚合體，如阿拉伯膠、黃膠、等衍生物（見本案申請專利範
    圍第1項）。綜觀本案發明所請整體之技術內容，其主要特
    徵在於利用包衣技術，將對食道壁會產生刺激性的活性物作
    包裹保護，使活性物不會釋放在食道，以免過敏或刺激性傷
    害的產生。次查，本案之伊邦朵酸鹽屬於二磷酸類，與引證
    案之活性分子歐蘭朵酸鹽或其他二磷酸鹽，同屬上消化道刺
    激性之骨疾病治療的活性劑分子（見本案發明專利說明書第
    4、5頁），為了避上消化道的過敏反應問題，及防止吞嚥該
    錠劑所發生運動性障礙與錠劑吸收受阻礙的問題，引證案與
    本案發明復同以薄膜形成劑之纖維素衍生物作核心活性分子
    包覆（即外覆包衣）。足見，本案所請包衣技術之運用及成
    分，皆屬習知技術。
四、原告起訴意旨雖稱：引證案係應用腸溶包衣來作二磷酸鹽類
    組成物的包覆，因其包衣多一層次塗層（含不受pH值影響之
    聚合物膜），故具有對胃液之抗性，目的是為了使活性成分
    通過胃之後才釋出，以避免胃與食道之過敏反應；而本案之
    口服藥學組成物含有伊邦朵酸鹽作為活性成份，其構造為不
    含次塗層，且用以包覆活性成份之包衣並非腸衣膜，而是能
    在與pH 1至7.4之液體介質接觸時，尤其是在胃酸中，至少
    有30%的活性物質於2小時內釋出的物質，亦即本案中活性成
    份係在通過食道之後即被釋放出，且在胃中達到高濃度，故
    能成功解決引證案之腸溶口服劑型所伴隨之再吸收性被減低
    或實質上反覆不定的難題，因此，本案與引證案之技術內容
    完全不同云云。
五、惟查，本案申請專利範圍所稱「此種組成物與pH1至7.4之液
    體介質接觸時，至少有30%的活性物質會於2小時內釋出」等
    詞，究屬功能性之限定條件，為了達成此功能，自應界定該
    包衣之具體組成成份與合理比例，且本案發明亦非無法以物
    質來界定的發明申請。故被告前於核駁理由先行通知書中，
    即曾函請原告將申請專利範圍第1項所述包衣之具體組成成
    份與合理比例界定之，惟原告並未據此特徵詳細界定在申請
    專利範圍中，因此在無特徵限定之條件下，與引證案中所運
    用包衣技術，以避免上消化道的過敏反應，實無不同。綜觀
    本案整體技術內容，其口服用藥學組成是習知技術，防止活
    性物在上消化道中釋出的整體技術內容中，並無任何進步性
    。
六、綜上所述，本案係運用申請前既有之技術或知識，而為熟習
    該項技術者所能輕易完成者，不符發明專利之要件；原告所
    訴，核不足採。從而，被告以本案有違核駁審定時專利法第
    20條第2項之規定，而為本案應不予專利之處分，洵無違誤
    ，訴願決定予以維持，亦無不合。原告仍執前詞，訴請撤銷
    訴願決定及原處分，並命被告為准予本案專利之處分，均無
    理由，應予駁回。
據上論結，本件原告之訴為無理由，依行政訴訟法第98條第3項
前段，判決如主文。
中　　華　　民　　國　　94　　年　 　7　　月　 13  　 日
                    第四庭審判長法　官  徐  瑞  晃
           　　　  　　　　　　 法　官  蕭  惠  芳
           　　　　  　　　　　 法　官  李  得  灶
上為正本係照原本作成。
如不服本判決，應於送達後20日內向本院提出上訴狀並表明上訴
理由，如於本判決宣示後送達前提起上訴者，應於判決送達後20
日內補提上訴理由書（須按他造人數附繕本）。
中　　華　　民　　國　　94　　年　 　7　　月　 20  　 日
            　　　　  　　　　　書記官  陳  清  容
